【裁判字號】    98,抗,1115
【裁判日期】    981102
【裁判案由】    沒入保證金
【裁判全文】
臺灣高等法院刑事裁定                  98年度抗字第1115號
抗  告  人
即  被  告  甲○○
                    國民
上列抗告人因犯竊盜案件，不服臺灣基隆地方法院98年度易字第
66號，中華民國98年8 月31日沒入保證金裁定，提起抗告，本院
裁定如下：
    主  文
抗告駁回。
    理  由
一、抗告意旨略以：抗告人甲○○因犯竊盜案件，經檢察官於民
    國96年7 月11日指定保證金額新臺幣（下同）3 萬元，抗告
    人繳納現金後即被釋放，然返家後迭遭街坊及房東之異樣眼
    光，故於具保號數日後即搬離「臺北縣新莊市○○路85巷1
    弄4 號3 樓」之租賃處所，又因抗告人工作及妻女生活環境
    之諸多考量，亦未舉家遷居至戶籍地「臺北縣貢寮鄉○○○
    街6 之3 號」，是本件原審將傳喚抗告人之傳票僅送達被告
    之租賃處所及戶籍地，抗告人均無從知悉，亦未親自簽收，
    原裁定認該傳票已合法送達抗告人，顯有違誤，懇請撤銷原
    裁定云云。
二、按「具保之被告逃匿者，應命具保人繳納指定之保證金額，
    並沒入之。不繳納者，強制執行。保證金已繳納者，沒入之
    。」刑事訴訟法第118 條第1 項定有明文。次按「送達文書
    除本章（刑事訴訟法第一編第六章）有特別規定外，準用民
    事訴訟法之規定。」刑事訴訟法第62條定有明文；而「送達
    不能依前2 條規定為之者，得將文書寄存送達地之自治或警
    察機關，並作送達通知書兩份，一份黏貼於應受送達人住居
    所、事務所、營業所或其就業處所門首，另一份置於該送達
    處所信箱或其他適當位置，以為送達。寄存送達，自寄存之
    日起，經10日發生效力。寄存之文書自寄存之日起，寄存機
    關應保存2 個月。」民事訴訟法第138 條定有明文。
三、經查：本件抗告人即被告甲○○因犯竊盜案件，經檢察官於
    96年7 月11日，指定保證金額新臺幣3 萬元，由其本人繳納
    現金後，已將之釋放（見96年度偵緝字第408 號卷第15至17
    頁）。茲抗告人經檢察官起訴後，原審審理時，迭經原審按
    抗告人之住所地「臺北縣貢寮鄉○○○街6 之3 號」及居所
    地「臺北縣新莊市○○路85巷1 弄4 號3 樓」通知抗告人於
    98 年3月6 日、98年3 月24日到庭應訊，惟抗告人無正當理
    由均未到庭，嗣原審依抗告人之住所囑託臺灣基隆地方法院
    檢察署拘提，亦因抗告人行蹤不明，而無法拘提，有臺北縣
    政府警察局瑞芳分局回函其所附拘票及報告書、臺灣板橋地
    方法院檢察署回函及其所附臺北縣政府警察局新莊分局報告
    函各1 紙在卷可稽（見原審卷第20至33頁、第35至36頁），
    是具保之抗告人既迭經傳拘未獲，顯已逃匿，抗告人之保證
    金自應沒入之。抗告人雖辯稱具保號數日後即搬離「臺北縣
    新莊市○○路85巷1 弄4 號3 樓」之租賃處所，又因抗告人
    工作及妻女生活環境之諸多考量，亦未舉家遷居至戶籍地「
    臺北縣貢寮鄉○○○街6 之3 號」，原審傳喚抗告人之傳票
    ，其均無從知悉，亦未親自簽收云云，惟查抗告人住所設在
    「臺北縣貢寮鄉○○村○○○街6 之3 號」，有法務部戶役
    政連結作業系統1 紙附卷足憑（見原審卷第20頁），再上址
    亦於73年7 月1 日整編為「臺北縣貢寮鄉○○村○○○街6
    之3 號」一節，亦有卷附抗告人之全戶戶籍資料查詢結果可
    稽（見本院卷）；而其居所在「臺北縣新莊市○○路85巷1
    弄4 號3 樓」，亦經記明於檢察官偵查筆錄（見97年度偵字
    第4159號卷第40頁）。抗告人如有變更實際住居所之情事，
    本應自行向原審陳報新址，實難課以原審訪查其實際住居所
    之責，抗告人若未遷移戶籍地址或陳報新址，自應隨時注意
    戶籍地址及原陳報之居所地址有無相關郵件送達，尚不得以
    因搬家未親自簽收為由卸責。據此，原審98年3 月6 日準備
    程序傳票已分別於98年2 月19日寄存送達抗告人住所地「臺
    北縣貢寮鄉○○○街6 之3 號」、居所地「臺北縣新莊市○
    ○路85巷1 弄4 號3 樓」（最遲於98年3 月2 日發生送達之
    效力）；原審之98年3 月24日準備程序傳票已分別於98年3
    月12日寄存送達抗告人住所地「臺北縣貢寮鄉○○○街6 之
    3 號」、居所地「臺北縣新莊市○○路85巷1 弄4 號3 樓」
    （最遲於98年3 月23日發生送達之效力）；而寄存送達亦屬
    合法之送達方式，抗告人實際上是否接獲裁定書，並不影響
    其已合法送達之效力，故原審法院對抗告人之住所地、居所
    地均已合法送達，有臺灣基隆地方法院送達證書4 件附卷可
    憑（見原審卷第15至16頁、第25至26頁) 。從而，抗告人所
    辯，委無可採，原審依上開法條規定，裁定將抗告人原繳納
    之保證金沒入，經核並無不合，抗告人抗告意旨執此指摘原
    審裁定不當，尚難認有理由，應予駁回。
四、據上論斷，依刑事訴訟法第412 條，裁定如主文。
中    華    民    國    98    年    11    月    2     日
                  刑事第二十庭審判長法  官  楊貴雄
                                    法  官  林銓正
                                    法  官  許必奇
以上正本證明與原本無異。
不得再抗告。
                                    書記官  廖素花
中    華    民    國    98    年    11    月    3     日


司法院資訊處製作；財團法人民間司法改革基金會備份。
